【裁判字號】    95,上易,1060
【裁判日期】    950727
【裁判案由】    詐欺
【裁判全文】
臺灣高等法院刑事判決                95年度上易字第1060號
上  訴  人  臺灣板橋地方法院檢察署檢察官
被      告  乙○○
上列上訴人因被告詐欺案件，不服臺灣板橋地方法院94年度易字
第77 3號，中華民國95年4月4日第一審判決（起訴案號：臺灣板
橋地方法院檢察署94年度偵緝字第151、152號），提起上訴，本
院判決如下：
    主  文
原判決撤銷。
乙○○連續犯詐欺取財罪，累犯，處有期徒刑陸月，如易科罰金
，以銀元參佰元即新台幣玖佰元折算壹日。
    事  實
一、乙○○於民國89年間因詐欺案，經原審法院判處有期徒刑四
    月確定，於90年9月21日易科罰金執行完畢，其明知財務困
    難、週轉不靈，已無償債能力，竟仍意圖為自己不法之所有
    ，基於概括之犯意，先後於９２年７月、８月、１１月、１
    ２月間，向台北縣林口鄉頂福村５８號「聯礦預拌股份有限
    公司」（下稱聯礦公司、負責人周業仁）詐購價值各為新台
    幣（下同）７５６００元、３２１００元、３６０００元及
    ６２３００元（共計２０６０００元）之預拌混凝土，並簽
    發其個人在基隆市第二信用合作社暖暖分社：支票號碼ＲＳ
    0000000號、面額１４３７００元、到期日９２年１
    ２月２５日之支票１紙（下稱Ａ支票），交付聯礦公司抵充
    ９２年７月、８月及１１月間採購混凝土之貨款（其中９２
    年１２月之貨款未支付）。乙○○又承上揭詐欺之概括犯意
    ，於９２年１１月２５日，在台北縣林口鄉○○路６７號工
    地內，向甲○○佯稱業務需要，願以換票方式，俾其得執持
    所換得由甲○○所簽發之支票向他人質借６０萬元週轉，致
    使甲○○誤信為真，簽發其女兒張文齡所開設「家園貿易有
    限公司」在台灣中小企業銀行高雄分行：支票號碼ＡＰ00
    00000號、面額６０萬元、到期日９２年１１月２５日
    之支票１紙（下稱Ｂ支票），與乙○○所簽發基隆市第二信
    用合作社暖暖分社、同面額、到期日為９２年１１月２５日
    之一紙支票（下稱Ｃ支票）交換。詎乙○○於９２年１１月
    ２０日，即藉詞向甲○○取回其所簽發之Ｃ支票後，惟迄未
    依約將Ｂ支票返還甲○○或或籌錢讓Ｂ支票兌現，迄Ｂ支票
    屆發票期時，甲○○不得已只好先行籌湊３０萬元、併交付
    乙紙其女兒張文齡所開設「家園貿易有限公司」在台灣中小
    企業銀行高雄分行、支票號碼ＡＰ0000000號之空白
    支票（下稱Ｄ支票）向持票人巫桂花贖回Ｂ支票。９２年１
    ２月間，乙○○復承上揭詐欺之概括犯意，向甲○○訛稱其
    願意以便宜價格出售１台挖土機，但要求先交付訂金３０萬
    元，致使甲○○信以為真，向翁玉鳳借款用以支付購置上該
    挖土機之訂金後，詎乙○○事後無法依約交付１台挖土機，
    只簽發基隆市第二信用合作社暖暖分社：支票號碼ＲＳ00
    00000號、ＲＳ0000000號，面額２１萬元、１
    １萬元，到期日９２年１２月２８日、同年月２５日之支票
    各乙紙（下稱Ｅ支票、Ｆ支票）交付甲○○收執，充作日後
    交付挖土機之擔保。詎乙○○事後迄未償還積欠聯礦公司貨
    款、亦未交付挖土機及償還甲○○Ｂ支票之票款，而所簽發
    之Ａ、Ｅ、Ｆ支票，屆期經提示均不獲付款，旋即避居逃匿
    ，致使聯礦公司、甲○○等追索無著，至此始知受騙。
二、案經聯礦公司（負責人周業仁）、甲○○告訴暨台北縣政府
    警察局板橋分局移送台灣板橋地方法院檢察署檢察官偵查起
    訴。
    理  由
一、訊據被告乙○○供承其於前揭時間，陸續向聯礦公司購買價
    值共計20萬6千元的混凝土，及有交付Ａ支票予聯礦公司，
    用以支付其所積欠聯礦公司之7月至11月份貨款，而Ａ支票
    屆期並未兌現；又其於92年11月25日，在臺北縣林口鄉○○
    路67號工地內，確有以其名義簽發一張面額60萬元的Ｃ支票
    給甲○○，以向甲○○換得Ｂ支票，並持Ｂ支票向其朋友巫
    桂花調借現金等情屬實，惟矢口否認有何詐欺取財犯行，辯
    稱：伊當時經濟狀況本來很好，金主巫桂花也答應提供資金
    替伊支付貨款，是因為後來投資錯誤造成虧損，以致Ａ支票
    沒有兌現，但並不是惡意倒帳；又伊向甲○○換票取得面額
    60 萬元之Ｂ支票，用以向伊朋友調借現金，支票到期當天
    ，伊有向巫桂花借款30萬元，向環保協會執行長借得10萬元
    ，及向綽號「阿安」之人借款10萬元，共計由伊負責籌到50
    萬元交付予甲○○，剩餘10萬元係甲○○自己籌得後，讓她
    存入銀行支票帳戶內，讓該Ｂ支票不會跳票，所以伊實際上
    係積欠甲○○10萬元等，而甲○○交付予巫桂花那一張空白
    支票，伊會想辦法拿回來還給甲○○；另面額11萬元之Ｆ支
    票係伊簽發予甲○○用以支付她所代墊的上述10萬元款項，
    差額1萬元即是伊要給她的利息；而面額21萬元的Ｅ支票，
    本來是伊簽發要給聯礦公司用以支付積欠混凝土貨款的，但
    伊不知道為何會流向甲○○手上，且伊並沒有要賣怪手給甲
    ○○之事云云。經查：上揭事實，業據告訴人聯礦公司負責
    人周業仁及代理人邱家順、告訴人甲○○指述甚詳，並經證
    人翁玉鳳、黃紹賢證述明確，並有聯礦公司客戶對帳單影本
    4紙、支票影本1紙、台灣票據交換所退票理由單影本1紙、
    Ｂ支票票根影本、Ｅ支票、Ｆ支票影本2紙與台灣票據交換
    所退票理由單2紙、有限責任基隆市第二信用合作社基二信
    社總字第0102號函暨支票存款存戶退票資料查詢單等在卷可
    憑，觀上開信用合作社函件及查詢單，被告自92年11月17日
    起即遭退票，92年12月5日被拒絕往來，且退票達42筆，足
    見被告向聯礦公司購買預拌混凝土，與甲○○換票，其時已
    乏支付能力。證人邱家順證稱，其不認識甲○○，被告未曾
    拿過Ｅ支票給聯礦公司支付貨款等語，而甲○○亦持有Ｅ、
    Ｆ支票，足見被告曾簽發Ｅ、Ｆ支票給甲○○，作為甲○○
    向伊購買挖土機交付30萬訂金之憑據，被告至今未交付挖土
    機予甲○○。綜上，被告所辯無非卸責之詞，不足採信，事
    證明確，被告犯行堪以認定。
二、核被告乙○○所為，係犯刑法第339條第1項詐欺取財罪，其
    先後多次犯行，時間緊接，所犯罪名相同，顯係基於概括犯
    意為之，為連續犯，依刑法第56條之規定以一罪論，並加重
    其刑。被告於89年間因詐欺案，經原審法院判處有期徒刑四
    月確定，於90年9月21日易科罰金執行完畢，此有本院被告
    前案紀錄表一份在卷可按，其受有期徒刑之執行完畢後，五
    年以內再犯有期徒刑以上之本罪，為累犯，依法遞加重其刑
    。被告行為後，刑法第56條連續犯之規定，業於94年2月2日
    修正公布刪除，並於95年7月1日施行，則被告之犯行，因行
    為後新法業已刪除連續犯之規定，此刪除雖非犯罪構成要件
    之變更，但顯已影響行為人刑罰之法律效果，自屬法律有變
    更，依新法第2條第1項規定，比較新、舊法結果，仍應適用
    較有利於被告之行為時法律即舊法論以連續犯（最高法院95
    年第8次刑事庭會議決議參照）。按行為後法律有變更者，
    適用行為時之法律。但行為後之法律有利於行為人者，適用
    最有利於行為人之法律，刑法第2條第1項定有明文。被告行
    為後，刑法第33條第5款修正為主刑之種類：罰金新台幣一
    千元以上，以百元計算之，第67條修正為罰金加重者，其最
    高度及最低度同加重之，並於95年7月1日施行。比較被告行
    為時刑法第33條第5款主刑之種類：罰金銀元一元以上。第
    68條罰金加重者，僅加重其最高度，就罰金之最低度及加重
    以適用舊法對於被告有利。被告行為時刑法第41條第1項前
    段規定：「犯最重本刑為5年以下有期徒刑以下之刑之罪，
    而受6個月以下有期徒刑或拘役之宣告，因身體、教育、職
    業、家庭之關係或其他正當事由，執行顯有困難者，得以1
    元以上3元以下折算一日，易科罰金。」又被告行為時之易
    科罰金折算標準，修正前罰金罰鍰提高標準條例第2條前段
    （現已刪除）規定，就其原定數額提高為100倍折算1日，則
    本件被告行為時之易科罰金折算標準，應以銀元300元折算1
    日，經折算為新臺幣後，應以新臺幣900元折算為1日。惟被
    告行為後95年7月1日修正公布施行之刑法第41條第1項前段
    則規定：「犯最重本刑為五年以下有期徒刑以下之刑之罪，
    而受六個月以下有期徒刑或拘役之宣告者，得以新臺幣一千
    元、二千元或三千元折算一日，易科罰金。」比較修正前後
    之易科罰金折算標準，以95年7月1日修正公布施行前之規定
    ，較有利於被告，則應依刑法第2條第1項前段，適用修正前
    刑法第41條第1項前段規定，定其折算標準。原審諭知被告
    無罪，尚嫌速斷，檢察官上訴認被告犯罪為有理由，原判決
    應予撤銷改判。爰審酌被告犯罪之動機、目的、手段、所生
    之危害，犯罪後之態度等一切情狀，量處如主文第2項所示
    之刑，並諭知易科罰金之折算標準。
據上論斷，應依刑事訴訟法第369條第1項前段、第364條、第299
條第1項前段，刑法第2條第1項前段，第33條第5款 (修正前刑法
)、第56條 (修正前刑法)、第339條第1項、第47條、第41條第1
項前段 (修正前刑法)、第68條 (修正前刑法)，刑法施行法第1
條之1，修正前罰金罰鍰提高標準條例第2條，判決如主文。
本案經檢察官蔡薰慧到庭執行職務。
中    華    民    國    95    年    7    月    27    日
                  刑事第十二庭  審判長法  官  蔡永昌
                                      法  官  陳榮和
                                      法  官  張正亞
以上正本證明與原本無異。
不得上訴。
                                      書記官  鄭信昱
中    華    民    國    95    年    7     月    27    日
附錄：本案論罪科刑法條全文
中華民國刑法第339條第1項
意圖為自己或第三人不法之所有，以詐術使人將本人或第三人之
物交付者，處5年以下有期徒刑、拘役或科或併科1千元以下罰金
。
以前項方法得財產上不法之利益或使第三人得之者，亦同。
前二項之未遂犯罰之。


司法院資訊處製作；財團法人民間司法改革基金會備份。
